【裁判字號】    99,抗,30
【裁判日期】    990813
【裁判案由】    假處分
【裁判全文】
臺灣高等法院花蓮分院民事裁定            99年度抗字第30號
抗  告  人  財政部國有財產局臺灣北區辦事處花蓮分處
法定代理人  己○○
代  理  人  丙○○
相  對  人  丁○○
            乙○○
            壬○○
            戊○○
            辛○○
            甲○○
            子○○
            癸○○
            庚○○
上列抗告人與相對人間假處分事件，抗告人對於臺灣花蓮地方法
院中華民國99年3月25日99年度全字第9號裁定，提起抗告，本院
裁定如下：
    主  文
原裁定廢棄。
相對人在原審之聲請駁回。
聲請及抗告訴訟費用由相對人負擔。
    理  由
一、抗告意旨略以：原裁定附表所示之國有土地，抗告人並無禁
    止相對人採收作物。又附表所示之國有土地，管理機關為行
    政院原住民族委員會，而非抗告人經管，且抗告人非行政院
    原住民族委員會之上級機關，對於該會並無指揮、監督之權
    ，抗告人自無權亦無法遵照原裁定有所作為，為此提起抗告
    ，請求廢棄原裁定等語。
二、按於爭執之法律關係，為防止發生重大之損害或避免急迫之
    危險或有其他相類之情形而有必要時，得聲請為定暫時狀態
    之處分，民事訴訟法第538條第1項定有明文。又請求及假扣
    押之原因，應釋明之；此規定於假處分及定暫時狀態之處分
    ，準用之，同法第526條第1項、第538條之4、第533條復有
    明定。因此，聲請定暫時狀態之處分，自須釋明於爭執之法
    律關係有(一)為防止發生重大之損害而有必要；或(二)避免
    急迫之危險而有必要；或(三)其他相類情形而有必要等之情
    形。另定暫時狀態之處分，係預為實現本案請求之內容，對
    當事人權益影響甚鉅，是除有發生重大之損害，或急迫的危
    險之可能外，定暫時狀態之處分必須是防止損害或避免急迫
    危險之發生所必要的方法，如非即時定暫時狀態其損害就無
    法彌補，始得為之。是必要情事，乃假處分原因，應由聲請
    假處分之人提出相當證據以釋明之，苟不能釋明此必要之情
    事存在，即無就爭執之法律關係，定暫時狀態之必要（參最
    高法院22年抗字第1099號判例）。
三、經查：
（一）相對人主張伊等於系爭土地上所種植之作物，已屆成熟採
      收之時期，原欲進入系爭土地內採取已成熟之作物，然抗
      告人竟阻止伊等進入土地內採收作物等情，並提出抗告人
      之公告、函、花蓮縣卓溪鄉○○段耕地承租戶清冊、租約
      終止清冊、行政院原住民族委員會函、土地登記第二類謄
      本、國有耕地放租租賃契約、花蓮縣警察局玉里分局函、
      入山農耕申請書等為證。抗告人則否認有阻止相對人進入
      系爭土地之行為，辯以系爭土地管理機關目前是行政院原
      住民族委員會，而非抗告人，並提出土地建物查詢資料以
      資佐證。
（二）依抗告人於本院提出之土地建物查詢資料17份，已載明系
      爭土地之管理者為行政院原住民族委員會，足徵系爭土地
      並非抗告人所經管。另相對人乙○○於原審已明白陳稱：
      檢查哨不是抗告人設置等語；相對人庚○○於本院審理時
      亦稱：抗告人沒有禁止相對人進入採收，是不知道那個單
      位的警察禁止相對人進入系爭土地採收，我同意廢棄原裁
      定等語，足認抗告人並無阻止相對人進入系爭土地採收之
      行為。揆諸上開規定，抗告人既無阻止相對人進入系爭土
      地採收之行為，相對人即無防止發生重大損害或避免急迫
      危險或有其他相類之情形，而有定暫時狀態處分之必要。
      原審未察，逕予准許，即有未合。抗告意旨指摘原裁定不
      當，為有理由，應予廢棄改判如主文第2、3項所示。
據上論結，本件抗告為有理由，依民事訴訟法第492條、第95 條
、第78條、第85條第1項前段，裁定如主文。
中    華    民    國    99    年     8    月    13    日
                  民事庭審判長法  官  謝志揚
                              法  官  張健河
                              法  官  林慶煙
以上正本係照原本作成。
本裁定除以適用法規顯有錯誤為理由外，不得再抗告。如提起再
抗告，應於收受送達後10日內委任律師為訴訟代理人向本院提出
再抗告狀（均須按他造當事人之人數附繕本）。並繳納再抗告費
新台幣１千元。
中    華    民    國    99    年    8     月    13    日
                              書記官  林明智

司法院資訊處製作；財團法人民間司法改革基金會備份。
